【裁判字號】    97,訴緝,60
【裁判日期】    980304
【裁判案由】    違反毒品危害防制條例
【裁判全文】
臺灣屏東地方法院刑事判決              97年度訴緝字第60號
公  訴  人  臺灣屏東地方法院檢察署檢察官
被      告  乙○○
                    現在臺灣屏東監獄竹田分監執行中）
指定辯護人  李靜怡律師
上列被告因違反毒品危害防制條例等案件，經檢察官提起公訴（
97年度偵字第4277號、4850號），本院判決如下：
    主  文
乙○○共同販賣第一級毒品，處有期徒刑拾伍年貳月，扣案第一
級毒品海洛因拾包（驗餘淨重合計零點玖公克）均沒收銷燬之
，扣案編號３－Ａ、３－Ｂ、３－Ｃ號行動電話支（含電話號
碼0000000000門號卡壹片）、未使用之夾鍊袋壹包均
沒收之，扣案販賣毒品所得新臺幣伍佰元與共犯甲○○連帶沒收
之；又轉讓第一級毒品，處有期徒刑壹年貳月。應執行有期徒刑
拾伍年肆月，扣案第一級毒品海洛因拾包（驗餘淨重合計零點玖
公克）均沒收銷燬之，扣案編號３－Ａ、３－Ｂ、３－Ｃ號行
動電話支（含電話號碼0000000000門號卡壹片）、
未使用之夾鍊袋壹包均沒收之，扣案販賣毒品所得新臺幣伍佰元
與共犯甲○○連帶沒收之。
    事  實
一、乙○○與甲○○（另已審結）係同居男女朋友，乙○○明知
    海洛因為毒品危害防制條例規定之第一級毒品，不得販賣，
    且甲○○素以門號0000000000之行動電話為聯絡工具，意圖
    營利而販賣海洛因，竟與甲○○共同基於販賣海洛因之犯意
    聯絡，於民國97年6 月5 日上午7 時50分許，代甲○○接聽
    葉榮國所撥打欲洽購海洛因之上開電話，與之商妥由葉榮國
    購買新臺幣（下同）500 元之海洛因，並約定至屏東縣枋寮
    鄉橋德國小見面交貨，旋由甲○○送貨完成交易。
二、乙○○於97年6 月5 日晚上8 時20分許及27分許，代甲○○
    接聽黃裕璋所撥打欲見面還300 元給甲○○之上開電話，隨
    後見面時，適黃裕璋毒癮發作，乙○○明知海洛因為第一級
    毒品，亦不得轉讓，竟因情誼而基於轉讓海洛因之犯意，即
    將價值約500 元之海洛因，無償轉讓與黃裕璋。
三、嗣經偵查機關監聽上開電話，復為警於97年6 月26日晚上7
    時35分許，持搜索票搜索上開甲○○住所，扣得其所有之海
    洛因10包（驗餘淨重合計0.93公克）、行動電話12支、現金
    新臺幣（下同）28200 元、未使用之夾鍊袋1 包等物，因而
    循線查獲上情。
四、案經屏東縣政府警察局移送臺灣屏東地方法院檢察署檢察官
    偵查起訴。
    理  由
一、按被告以外之人於審判外之言詞或書面陳述，除法律有規定
    者外，不得作為證據；但被告以外之人於審判外之陳述，經
    當事人於審判程序同意作為證據，法院審酌該言詞陳述或書
    面陳述作成時之情況，認為適當者，亦得為證據，刑事訴訟
    法第159 條第1 項、第159 條之5 第1 項分別定有明文。而
    本件檢察官引用之各項證據，含傳聞證據，均經被告乙○○
    及其辯護人同意作為證據（見本院卷第62頁），而本院審酌
    上開證據資料製作時之情況，尚無違法不當或證明力明顯過
    低之瑕疵，認為以之作為證據應屬適當，依首揭規定，應有
    證據能力。
二、訊據被告乙○○對上揭事實坦承不諱，核與證人葉榮國於警
    偵訊中證述購買毒品情節相符，亦與證人黃裕嶂於警偵訊中
    證述無償受讓毒品情節無違，且與共犯甲○○之自白吻合，
    復有被告乙○○持共犯甲○○之行動電話號碼0000000000與
    上開證人通話之通訊監察譯文各1 份附卷可考，益見證人所
    言不虛。扣案粉末10包，經鑑定結果，均含海洛因成分，驗
    餘淨重合計0.93公克、直接裝載該粉末之包裝袋總重2.55公
    克，有法務部調查局濫用藥物實驗室鑑定書1 紙附卷可據，
    另有上揭扣案行動電話、現金、夾鍊袋可資佐證。足見被告
    乙○○之自白與事實相符，事證明確，其犯行堪以認定，自
    應依法論科。
三、惟被告乙○○就葉榮國購毒部分，辯稱：其經甲○○指示，
    僅為甲○○販賣毒品之幫助犯。辯護人則辯護稱：毒品危害
    防制條例所規定之販賣毒品罪，雖未明示以「營利之意圖」
    為其犯罪構成要件，然依原判決理由所舉「新辭典」及「辭
    源」之註解，所謂「販」者，既係指賤買貴賣，或買賤賣貴
    而從中取利之商人而言。則「販賣」一語，在文義解釋上當
    然已寓含有買賤賣貴而從中取利之意思存在。且從商業交易
    原理與一般社會觀念而言，販賣行為在通常情形下，仍係以
    牟取利益為其活動之主要誘因與目的。因之，以行為人在主
    觀上具有營利之意圖作為販賣毒品罪之成立要件（引用最高
    法院89年度台上字第299 號裁判）。又共犯之成立，除共同
    實施犯罪行為者外，其就他人之行為負共犯之責者，以有意
    思聯絡為要件，若事前並未合謀，實施犯罪行為之際，又係
    出於行為者獨立之意思，即不負共犯之責（引用最高法院19
    年上字第694 號判例）。因認被告乙○○與甲○○間，並無
    販賣毒品營利之犯意聯絡，應僅屬幫助犯等語。
四、按刑法上之幫助犯，係指以幫助之意思，對於正犯資以助力
    ，而未參與實行犯罪之行為者而言，如就構成犯罪事實之一
    部，已參與實行，即屬共同正犯。又販賣毒品罪之販賣者與
    購毒者就買賣毒品之重要內容有所表示時，縱使販毒者尚未
    實際交付毒品，仍可認為已經著手販賣毒品之實施；亦即販
    賣毒品之犯行，以販賣者與應買者雙方就買賣毒品之重要內
    容有所意思表示而達成契約之合致時，即已著手於販賣毒品
    之構成要件行為。因本案被告乙○○就交易之標的（海洛因
    ）、數量（500 元）、交貨地點（橋德國小）、時間（隨即
    ）等重要事項，與葉榮國進行交涉而有所表示，即已著手於
    販賣毒品之構成要件行為，縱其僅有幫助甲○○販賣毒品之
    意思，受甲○○指示，本身並無營利之意思，然既參與實行
    販賣毒品之構成要件行為，即難謂無販賣毒品之犯意聯絡，
    仍應負共同正犯責任，特予說明（最高法院97年度台上字第
    3600號、第3541號判決參照）。
五、核海洛因係毒品危害防制條例第2 條第2 項第1 款所規定之
    第一級毒品，是被告乙○○先後所為，分別係犯毒品危害防
    制條例第4 條第1 項之販賣第一級毒品罪、第8 條第1 項之
    轉讓第一級毒品罪。其持有毒品之低度行為，為轉讓毒品之
    高度行為所吸收，不另論罪。被告乙○○與甲○○間有販賣
    第一級毒品之犯意聯絡及行為分擔，為共同正犯。上開二罪
    ，犯意各別，行為互殊，皆可獨立評價，應分論併罰之。惟
    其所犯販賣海洛因部分，法定刑為死刑或無期徒刑，但其僅
    參與販賣為價值500 元之海洛因1 次，數量遠不及所謂大盤
    商、中盤商，且未自販毒行為中獲得利益，所為對他人及國
    家社會法益侵害之程度，相對而言尚非重大等情狀，縱對之
    處以最低度法定刑猶嫌過重，在客觀上以一般國民生活經驗
    法則為之檢驗，猶屬情輕法重，當足引起一般人之同情，認
    顯有堪資憫恕之處，故該部分依刑法第59條規定酌減其刑；
    又依刑法第65條第2 項規定，無期徒刑減輕者，為20年以下
    15年以上有期徒刑。爰審酌被告乙○○無視國家禁絕毒品之
    政策，參與販賣海洛因之行為，成為社會毒品氾濫之亂源，
    戕害他人身心健康及社會風氣，自應責難；惟念被告於本院
    準備程序中，即坦承犯行，犯後態度尚佳，且查獲其販賣、
    轉讓海洛因數量不多等一切情狀，各量處如主文所示之刑，
    再定其應執行之刑，以示懲儆。扣案海洛因10包，為本案查
    獲之第一級毒品，不問屬於犯人與否，應依毒品危害防制條
    例第18條第1 項前段規定沒收銷燬之，其直接裝載該粉末之
    包裝袋，衡情亦沾黏海洛因而難以析離（強行析離所費不合
    比例原則），應視同海洛因，併予沒收銷燬之。另據共犯甲
    ○○於本院97年度訴字第1155號案件審理中供稱：扣案物均
    為其所有，扣案行動電話12支，其中3 支（扣案物編號3-A
    、3-B 、3-C） 曾經搭配電話號碼0000000000門號卡，作為
    販賣毒品之聯絡工具，扣案夾鍊袋1 包是預備供販賣毒品時
    分裝毒品之用等語明確（見本院97年度訴字第1155號卷第92
    頁）。可見扣案編號3-A 、3-B 、3-C 號之行動電話3 支（
    含電話號碼0000000000門號卡1 片），乃共犯甲○○所有供
    販賣毒品犯罪所用之物，應依毒品危害防制條例第19條第1
    項規定沒收之；扣案現金在500 元範圍內，乃被告乙○○與
    共犯甲○○共同販賣毒品所得之財物，應依同條項規定，與
    共犯甲○○連帶沒收之；扣案未使用之夾鍊袋1 包，乃共犯
    甲○○所有供販賣毒品犯罪預備之物，爰依刑法第38條第1
    項第2 款規定沒收之。至其餘扣案物，因不能證明與本案有
    直接關係，故不在本判決諭知沒收，附此敘明。
據上論斷，應依刑事訴訟法第299 條第1 項前段，毒品危害防制
條例第4 條第1 項、第8 條第1 項、第18條第1 項前段、第19條
第1 項，刑法第11條、第28條、第59條、第65條第2 項、第38條
第1 項第2 款、第51條第5 款，判決如主文。
本案經檢察官許大偉到庭執行職務
中    華    民    國    98    年    3     月    4     日
                  刑事第四庭    審判長法  官  莊鎮遠
                                      法  官  江振源
                                      法  官  蔡嘉裕
以上正本證明與原本無異。
如不服本判決，應於收受本判決送達後10日內，向本院提出上訴
書狀（應敘述具體理由並附繕本），其未敘述上訴理由者，至遲
應於上訴期間屆滿後20日內，向本院補提理由書狀，切勿逕送上
級法院。
中    華    民    國    98    年    3     月    4     日
                                      書記官  許倬維
附錄論罪科刑法條：
毒品危害防制條例第4條第1項
製造、運輸、販賣第一級毒品者，處死刑或無期徒刑；處無期徒
刑者，得併科新臺幣1 千萬元以下罰金。
毒品危害防制條例第8條第1項
轉讓第一級毒品者，處1 年以上7 年以下有期徒刑，得併科新臺
幣1 百萬元以下罰金。


司法院資訊處製作；財團法人民間司法改革基金會備份。
